臺灣屏東地方法院民事判決　　　　　　　110年度訴字第284號
原　　　告　郭水德　

訴訟代理人　郭名絨　

被　　　告　郭青年　
訴訟代理人　郭育勝　
上列當事人間拆除地上物返還土地事件，本院於民國110 年11月
29日言詞辯論終結，判決如下：
    主      文
原告之訴駁回。
訴訟費用由原告負擔。
    事實及理由
壹、程序方面
一、按訴狀送達後，原告不得將原訴變更或追加他訴。但被告同
    意者、請求之基礎事實同一者，不在此限；被告於訴之變更
    或追加無異議，而為本案之言詞辯論者，視為同意變更或追
    加，民事訴訟法第255 條第1 項第1 、2 款及第2 項分別定
    有明文。查原告起訴時聲明：「被告應將原告所有坐落於屏
    東縣○○鎮○○里段○000 地號土地（下稱系爭土地）之地
    上物（實際面積經測量後補正）拆除，將土地返還原告。」
    。嗣於110 年11月29日當庭更正為（見本院卷45頁）變更聲
    明為：「被告應將坐落系爭土地上如附圖所示編號853 ⑴部
    分面積583.36平方公尺、編號853 ⑵部分面積19.23 平方公
    尺及編號853 ⑶部分面積28.7平方公尺之豬舍等地上物拆除
    ，並將該等部分土地遷空返還予原告。」，經核原告所為變
    更起訴聲明，所依據之基礎事實均係系爭土地占用之現況，
    之後的變更僅係依據複丈成果圖為更加明確之聲明而已，故
    堪認原告所為變更與起訴事實同一，且被告就原告之變更並
    無異議，而為本案之言詞辯論，揆諸首揭規定，原告變更聲
    明應予准許。
貳、實體方面
一、原告主張：原告所有之系爭土地遭被告蓋豬舍，經過多次協
    調都不理會原告故提起本件訴訟等語。並聲明：被告應將坐
    落系爭土地上如附圖所示編號853 ⑴部分面積583.36平方公
    尺、編號853 ⑵部分面積19.23 平方公尺及編號853 ⑶部分
    面積28.7平方公尺之豬舍等地上物拆除，並將該等部分土地
    遷空返還予原告。
二、被告則以：當初土地是原告要被告蓋豬舍在這裡的，時間已
    經超過20年。當初沒有按家產協議書辦理過戶是因為原告不
    願意辦理，而協議中的另外一塊地處分後的錢是被原告及訴
    外人郭青騰拿走的等語以資答辯，並聲明：原告之訴駁回。
三、得心證之理由：
    系爭土地目前土地上確實有豬舍由被告經營管理中等情，業
    經本院會同地政人員於現場勘驗無誤，有勘驗筆錄（見本院
    卷第22至23頁）及如附圖所示之複丈成果圖在案可查。被告
    主張係經原告同意而興建豬舍使用中（見本院卷第28頁反面
    ），原告則否認之。經查：
  ⒈按借用人應於契約所定期限屆滿時，返還借用物。未定期限
    者，應於依借貸之目的使用完畢時，返還之。但經過相當時
    期，可推定借用人已使用完畢者，貸與人亦得為返還之請求
    。借貸未定期限，亦不能依借貸之目的，而定其期限者，貸
    與人得隨時請求返還借用物。民法第470 條第1 項、第2 項
    定有明文。準此，使用借貸如未定有返還期限者，在解釋上
    ，如依借貸之目的已使用完畢時，使用借貸關係即告消滅；
    如不能依借貸之目的定其期限，則於貸與人請求返還時，使
    用借貸關係亦告消滅。
  ⒉據被告提出之原告家產分配同意書（見本院卷第31頁），其
    上確實分配本件系爭土地日後分與被告、崁頂頂愛段土地則
    分配與被告胞弟，此情亦經被告胞弟郭青騰到院證述屬實（
    見本院卷第46頁）；復參以證人郭青騰證稱：豬舍是二三十
    年前我爸（即原告）同意興建的，當時就是被告用來養豬，
    雖然經過口蹄疫疫情，但沒有疫情的時候就是會一直用來養
    豬，另外分配同意書上說要分給我的土地已經在我名下等語
    （見本院卷第45反面至第46頁），是證人郭青騰之證言與家
    產分配書之分配情形及系爭土地之土地使用現況均相符；再
    衡以證人郭青騰與被告立場並不完全一致，因倘原告收回系
    爭土地，將來或許會分給所有子女，證人郭青騰反倒可以得
    到一部分，是證人郭青騰並無偏袒被告之必要，因認其證言
    為真。從而，該豬舍既已存在已久，且存在之初係經由原告
    同意用以興建豬舍經營養豬所用，可見就該等地上物兩造間
    存在以養豬為使用目的之使用借貸關係；復經本院到場勘驗
    ，亦見該等地上物均尚未達不堪使用之狀態，實難謂兩造間
    使用借貸關係業已消滅而不復存在。
四、綜上所述，兩造間既有借貸關係存在，且依其使用目的尚未
    使用完畢，故本件原告依民法第767 條第1 項，請求判決如
    原告訴之聲明所示，非有理由，應予駁回。
五、本件事證已臻明確，兩造其餘之攻擊防禦方法，經審酌後，
    認與判決基礎之事實及結果並無影響，爰不一一贅述，併此
    敘明。
據上論結，本件原告之訴為無理由，依民事訴訟法第78條，判決
如主文。
中    華    民    國   110    年    12    月    13    日
                  民事第一庭    法  官  薛侑倫
以上為正本，係照原本作成。
如不服本判決，應於收受送達後20日內向本院提出上訴書狀，其
未表明上訴理由者，應於提出上訴後20日內向本院補提理由書狀
（均須按他造當事人之人數附繕本）。
如委任律師提起上訴者，應一併繳納上訴審裁判費。
中    華    民    國   110    年    12    月    13    日
                                書記官  沈詩雅